【裁判字號】    95,訴,1298
【裁判日期】    951127
【裁判案由】    侵權行為損害賠償
【裁判全文】
臺灣臺北地方法院民事判決              95年度訴字第1298號
原      告
即反訴被告  乙○○
訴訟代理人  王耀星律師
            盧家禾
被      告
即反訴原告  甲○○
訴訟代理人  戴端娜律師
上列當事人間請求侵權行為損害賠償事件，本院於民國95年11月
13日言詞辯論終結，判決如下：
    主  文
被告應給付原告新台幣壹拾萬元，及自民國九十五年二月十六日
起至清償日止，按年息百分之五計算之利息。
原告其餘之訴駁回。
訴訟費用由被告負擔九分之一，餘由原告負擔。
本判決原告勝訴部分，得假執行，但被告如以新台幣壹拾萬元為
原告預供擔保，得免為假執行。
原告其餘假執行之聲請駁回。
反訴被告應給付反訴原告新台幣壹拾萬元，及自民國九十五年五
月三日起至清償日止，按年息百分之五計算之利息。
反訴原告其餘之訴駁回。
反訴訴訟費用由反訴被告負擔十分之一，餘由反訴原告負擔。
本判決反訴原告勝訴部分，得假執行，但反訴被告如以新台幣壹
拾萬元為反訴原告預供擔保，得免為假執行。
反訴原告其餘假執行之聲請駁回。
    事實及理由
一、本訴部分：
（一）原告起訴主張：被告於民國94年9月16日9時許，在台北縣
      新店市○○路560巷3號之金成塑膠公司（下稱金成公司）
      上班時，無故基於傷害原告身體之故意，持金成公司之零
      件製品往原告臉上及身體其他部位猛力刺去，致原告當場
      滿面大量流血不止，因此受有面頰及兩上肢多處挫傷，嗣
      經原告向台灣板橋地方法院檢察署（下稱板橋地檢署）告
      訴後，由該署檢察官聲請簡易判決處刑，並經台灣板橋地
      方法院（下稱板橋地院）就被告傷害之犯行以94年度簡字
      第6088號判處有罪，詎被告迄今毫無悔意，未曾對原告為
      任何之致歉或賠償之舉動，且原告因被告此一傷害行為身
      心嚴重受創，產生頭痛及失眠之症狀，因而於94年10月27
      日自服務2年多之金城公司離職，為此爰依民法第184條第
      1項、第193條、第195條之規定，向被告請求醫療暨看護
      費用損失新台幣（下同）5萬元、工作損失37萬元（暫以1
      年計）、精神慰撫金50萬元等語。並聲明：被告應給付原
      告92萬元及自94年9月16日起至清償日止，按年息5%計算
      之利息，並願供擔保請准宣告假執行。
（二）被告則以：於94年9月16日9時許，兩造在台北縣新店市○
      ○路560巷3號之金成公司上班時，因被告擺盤子歪了一點
      ，惹得原告不爽，即用手擢原告鼻子，被告便說：「你有
      甚麼就用說的，不要用擢的。」惟原告仍拿大塑膠盤敲打
      被告眼睛及頭部10幾下，被告因此前往耕莘醫院門診治療
      ，受有「腦震盪未伴有意識喪失，左頭頂及右顳部及右眼
      框挫傷」等傷害，所受之傷並不亞於原告之傷，然基於維
      持同事朋友間之和諧，並未對原告提起民、刑事訴訟，茲
      原告竟枉顧同事之情，提出民事侵權行為損害賠償及刑事
      傷害告訴，又於94年9月16日當日，原告並未立即就醫，
      仍加班半小時始下班，絕無如其起訴狀內所稱有滿面大量
      流血之情形，被告係出於防備才用手去撥開原告的手，並
      無傷害之意圖，又原告訴狀內所稱頭痛失眠，被告予以否
      認，且其離職係因對該工作沒興趣，與傷害間無因果關係
      ，聽說原告仍在他處上班，其訴請之工作損失37萬元是如
      何算出？與被告之行為有無相當因果關係？訴請之看護費
      單據？另請求之慰撫金50萬元亦顯過高等語。並聲明：原
      告之訴駁回，願供擔保請准宣告免為假執行。
二、反訴部分：
（一）反訴原告（即被告）反訴主張：如上所述，其於94年9月
      16日9時許，在台北縣新店市○○路560巷3號之金成公司
      內，遭反訴被告毆打，經耕莘醫院診治後，受有腦震盪未
      伴有喪失，左頭頂及右顳部及右眼框戳傷，頭部及眼部疼
      痛傷害，惟因有小孩要扶養，不敢離職，也不願與同事間
      惹是非，乃未對反訴被告提出傷害之刑事告訴，詎反訴被
      告竟枉顧同事之誼，對反訴原告提出民、刑事訴訟，為此
      爰提起反訴，請求反訴被告應給付其精神慰撫金100萬元
      等語。並聲明：反訴被告應給付反訴原告100萬元及自94
      年9月16日起至清償日止，按年息5%計算之利息，並願供
      擔保請准宣告假執行。
（二）反訴被告辯以：反訴原告提出之唯一證據乃係耕莘醫院之
      診斷證明書，惟該證明書明確記載被告係於94年9月16日
      事件發生後之第4日（94年9月20日）及第6日（94年9月22
      日）後，始前往就醫，足見該診斷與兩造於94年9月16日
      發生之事實未具有任何因果關係，且證人余群林、李蘇妹
      於刑事法院審理時所證述之情節，與反訴原告在該案偵訊
      時之陳述不符，顯不足採信等語。並聲明：反訴原告之訴
      駁回，如受不利之判決，願供擔保請准宣告免為假執行。
三、本件經本院於95年10月16日與兩造整理並協議簡化之爭點為
    ：（見本院卷第79頁正、反面之言詞辯論筆錄）
（一）本訴部分：
  １、被告是否有如原告主張之傷害行為？
  ２、如認被告有上開傷害行為，則原告請求如下所示之金額
      究以若干始為合理？
 （1）醫療及看護費用？
 （2）工作損失？
 （3）精神慰撫金？
（二）反訴部分：
  １、反訴被告是否有如反訴原告主張之傷害行為？
  ２、如認反訴被告有上開傷害行為，則反訴原告請求反訴被告
      給付之精神慰撫金，究以若干始為合理？
      爰述之如下：
（一）本訴部分：
  １、被告是否有如原告主張之傷害行為？
 （1）按「因故意或過失，不法侵害他人之權利者，負損害賠償
      責任。」民法第184條第1項前段定有明文。
 （2）經查：兩造原均為址設台北縣新店市○○路560巷3號金城
      塑膠公司之員工，並在同一條生產線工作，其等於94年9
      月16日9時在工廠內工作時，因工作問題起爭執，原告乃
      先持公司之藍色塑膠盤子敲擊被告，被告亦不甘示弱，基
      於傷害他人身體之間接故意而與之拉扯，過程中並曾反手
      撥到原告臉部，致原告受有臉部分及兩側上臂挫傷等傷害
      ，業據被告就其曾於上揭時地與原告因工作發生爭吵進而
      拉扯，過程中還曾反手撥到原告臉部等情均供承不諱（見
      板橋地院95年度簡上第114號卷第21頁），核與原告於上
      開刑案之指訴，及證人即當時在場目擊之證人余群林、李
      蘇妹於該刑事法院審理時具結證述之情節大致相符，並有
      原告於94年9月16日前往天主教耕莘醫院急診後所申請之
      診斷證明書附於該刑事卷一份可憑，且據本院調閱上開刑
      事卷查核屬實，堪信被告確有如上之傷害行為無訛。而被
      告因上開行為，亦經板橋地院刑事庭依刑法第277條第1項
      判處拘役30日，如易科罰金以300元折算1日確定在卷。是
      被告因上述不法侵害原告之身體，依民法第184條第1項前
      段，自應賠償原告因之所受之損害。
  ２、如認被告有上開傷害行為，則原告請求如下所示之金額究
      以若干始為合理？爰分（1）醫療及看護費用；（2）工作
      損失；（3）精神慰撫金3部分，述之如下：
 （1）醫療費及看護費用5萬元部分：原告固於上開刑事案件提
      出天主教耕莘醫院之診斷證明書（臉及兩側上臂挫傷）1
      紙，並於本院審理時補提該日之藥單1紙為憑，惟未有當
      日支出醫藥費之憑據，至原告所提出之94年11月7日、11
      月19日、95年3月29日、4月14日、4月28日、4月29日均係
      精神科及心臟內科之收據，有該收據在卷可憑，且為原告
      所不爭執（見本院第117頁），經核原告所受上開傷害之
      傷，與上開收據所載之情形，有相當因果關係，是難認被
      告應就此部分，負損害賠償之責。
 （2）工作損害金37萬元部分：原告主張其因被告此一傷害行為
      身心嚴重受創，產生頭痛及失眠之症狀，因而於94年10月
      27日自服務2年多之金城公司離職，為此請求1年之工作損
      失37萬元等語，固提出離職申請書1紙為憑，然依原告所
      受之傷，在於原告之臉部及兩側上臂挫傷，尚不影響原告
      之工作能力，且依上開之離職申請書所載，原告離職之原
      因係「對工作沒有興趣，失眠」，有該離職申請書可按（
      本院卷第10頁），是原告之對工作沒有興趣，失眠，與其
      所受之上述傷害，是否有相當因果關係，仍未見原告就其
      主張之有利事實，加以舉證以實其說，是自難認原告之離
      職與被告上開之傷害有相當因果關係，故原告此部分之主
      張，仍自難遽採。
 （3）精神慰籍金50萬元部分：
    按不法侵害他人之身體者，被害人雖非財產上之損害，亦
      得請求賠償相當之金額，民法第195條第1項定有明文。而
      非財產上損害賠償金額之多寡，應斟酌雙方之身分、地位
      、資力與加害之程度及其他各種情形核定相當之數額。其
      金額是否相當，自應依實際加害情形與被害人所受之痛苦
      及雙方之身分、地位、經濟狀況等關係決定之（最高法院
      85年度台上字第460號判決參照）。此外，於非財產上損
      害賠償金額之量定方面，加害人所為行為係基於故意或過
      失，對於被害人之苦痛、怨憤之慰藉，往往具有密切之關
      係，在以故意傷害之情形，被害人怨憤深、苦痛難忘，如
      係因一時疏忽肇致傷害，被害人容有寬恕之心；被害人感
      受有異，慰藉程度亦應有所不同（見王澤鑑先生著民法學
      說與判例研究第2冊第276頁）。
    本件被告確有如台灣板橋地方法院95年簡上字第114號刑
      事判決所載之行為，已如上述。本院爰審酌被告係55年8
      月26日出生，高中畢業，而原告52年6月11日出生，高中
      畢業，兩造均曾係金城公司之同事，再依稅務電子閘門財
      產所得調件明細表所載（本院卷第54至61頁），被告於93
      、92年度之財產資料分別為：薪資所得406,601元、346,8
      63元，財產總額則均係1,732,550元；而原告於上開年度
      之綜合所得分別為374,915元及109,018元，另原告係因被
      告之故意傷害行為致受有如上所述之傷害，其肉體、精神
      所受之痛苦等一切情狀，認原告請求之精神上之損害賠償
      金額應以10萬元為適當，逾此數額之請求，則無理由，應
      予駁回。
（二）反訴部分：
  １、反訴被告是否有如反訴原告主張之傷害行為？
      經查：兩造於上開時地，因工作問題起爭執，反訴被告乃
      先持公司之藍色塑膠盤子敲擊反訴原告，反訴原告亦不甘
      示弱，基於傷害他人身體之間接故意而與之拉扯，過程中
      反訴被告受有臉部分及兩側上臂挫傷，而反訴原告則受有
      腦震盪未伴有意識喪失、左頭部及右顳部、右眼眶挫傷等
      情，除如上述外，並有證人即當時在場目擊之證人余群林
      、李蘇妹於該刑事法院審理時證述屬實，且有反訴原告提
      出於94年9月20日、22日前往天主教耕莘醫院就診之診斷
      證明書（本院卷第32頁）、上開刑事卷在卷可按，堪信反
      訴原告雖未對反訴被告提起刑事告訴，惟反訴被告確有如
      上之傷害行為致反訴原告受有上開之傷害無訛。
  ２、如認反訴被告有上開傷害行為，則反訴原告請求反訴被告
      給付之精神慰撫金，究以若干始為合理？
      本件反訴被告確有如上之傷害行為，已如上述，本院爰審
      酌上開（一）之（3）所述雙方之身分、地位、經濟狀況
      ，及反訴原告因反訴被告之故意傷害行為致受有如上所述
      之傷害，其肉體、精神所受之痛苦等一切情狀，認反訴原
      告請求之精神上之損害賠償金額應以10萬元為適當，逾此
      部分之請求，則無理由，應予駁回。
四、綜上所述，原告依民法第184條、第195條之規定請求被告給
    付10萬元之精神慰撫金，及自起訴狀繕本送達翌日起（即95
    年2月16日）至清償日止，按年息5%計算之利息部分，為有
    理由，應予准許；逾此部分之請求，則無理由，應予駁回。
    而反訴原告依上開規定請求反訴被告給付10萬元之精神慰撫
    金，及自反訴起訴狀繕本送達翌日起（即95年5月3日）至清
    償日止，按年息5%計算之利息部分，為有理由，應予准許，
    逾此部分之請求，則無理由，應予駁回。
五、兩造均陳明願供擔保，聲請宣告假執行或免為假執行，經核
    原告及反訴原告勝訴部份，均未逾50萬元，依民事訴訟法第
    389條第1項第5款之規定，均應依職權宣告假執行，並酌定
    相當之擔保金額宣告免為假執行；其餘假執行之聲請，因訴
    之駁回而失所依附，不予准許。
六、本件事證已臻明確，兩造其餘之攻擊、防禦方法，核與判決
    結果不生影響，爰毋庸一一論述，併此敘明。
七、據上論結，本件原告及反訴原告之訴均為一部有理由、一部
    無理由，依民事訴訟法第第79條、第389條第1項第5款，第3
    92條第2項，判決如主文。
中    華    民    國    95    年    11    月    27    日
                  民事第四庭    法  官  陳邦豪
以上正本係照原本作成。
如對本判決上訴，須於判決送達後二十日之不變期間內，向本院
提出上訴狀。
中    華    民    國    95    年    11    月    27    日
                                書記官  薛德芬


司法院資訊處製作；財團法人民間司法改革基金會備份。
